臺灣彰化地方法院行政訴訟判決　
110年度交字第77號
原      告  莊家和  
輔  佐  人  劉家華  
被      告  交通部公路總局臺中區監理所

代  表  人  魏武盛  
訴訟代理人  黃品樺  
上列當事人間因交通裁決事件，原告不服被告民國110年6月23日
彰監四字第64-U00000000號裁決，提起行政訴訟，本院判決如下
：
    主  文
原告之訴駁回。
訴訟費用新臺幣參佰元由原告負擔。 
    事實及理由
一、程序事項：本件係因不服道路交通管理處罰條例第8條之裁
    決而提起之撤銷訴訟，為行政訴訟法第237條之1所稱之交通
    裁決事件，應適用交通裁決事件訴訟程序。又本件依兩造所
    述各節及卷內資料，事證已臻明確，爰依同法第237條之7之
    規定，不經言詞辯論逕行判決。　　
二、爭訟概要：
    原告於民國109年10月22日17時4分許，駕駛車主登記為友慶
    木業有限公司之車牌號碼000-0000號自用大貨車（下稱系爭
    車輛），在屏東縣南州鄉三民路平交道，因「在鐵路平交道
    倒車、臨時停車或停車」之違規行為，經內政部警政署鐵路
    警察局（下稱鐵路警察局）高雄分局屏東派出所警員於109
    年11月14日，以鐵警行字第U00000000號舉發違反道路交通
    管理事件通知單，逕行舉發車主違反道路交通管理處罰條例
    第54條第3款規定，案移被告。嗣車主依道路交通管理處罰
    條例第85條第1項之規定辦理歸責原告，原告不服向被告提
    出陳述，被告轉請舉發機關查證後，仍認原告有「在鐵路平
    交道臨時停車」之違規事實，於110年2月19日開立彰監四字
    第64-U00000000號裁決書，依道路交通管理處罰條例第54條
    第3款、第24條第1項第4款規定，處原告罰鍰新臺幣（下同
    ）9萬元，吊扣駕駛執照12個月，並應參加道路交通安全講
    習。原告於收受裁決書後不服，提起行政訴訟，前經本院於
    110年7月12日以110年度交字第26號判決撤銷原處分確定。
    嗣被告乃依本院上開確定判決、行政訴訟法第216條第2項規
    定，重行認定原告之上開行為，應係屬「在鐵路平交道倒車
    」之違規，乃依道路交通管理處罰條例第54條第3款、第24
    條第1項第4款暨違反道路交通管理事件統一裁罰基準表之規
    定，重新於110年6月23日開立彰監四字第64-U00000000號裁
    決書，裁處原告罰鍰9萬元，吊扣駕駛執照12個月，並應參
    加道路交通安全講習（下稱系爭處分）。系爭處分並於同年
    月25日送達至原告住所，由原告之同居人代為收受，原告仍
    不服，提起本件行政訴訟。 
三、原告起訴主張及聲明：
(一)主張要旨:
　　本件原本是開立「在鐵路平交道臨時停車」違規之裁決書，
    經法院裁定撤銷原處分後，方重新開立「在鐵路平交道倒車
    」違規之裁決書；但因我是從中部下去南部，對該處路況不
    熟，該處號誌又不清，因所駕駛大貨車之車身較長，前面號
    誌又已轉換為紅燈，保全又衝過來，我才會倒車。
(二)聲明：原處分撤銷，訴訟費用由被告負擔。
四、被告答辯及聲明：
(一)答辯要旨:　　 
 1、按「汽車行駛中，駕駛人看到鐵路平交道標誌或標線後，應
    即將速度減低至時速15公里以下，接近平交道時，應依下列
    規定：…二、鐵路平交道設有警鈴及閃光號誌者，警鈴已響
    ，閃光號誌已顯示，駕駛人應暫停俟火車通過後，看、聽鐵
    路兩方確無火車駛來，始得通過。如警鈴未響，閃光號誌未
    顯示，仍應看、聽鐵路兩方無火車駛來，始得通過。…」道
    路交通安全規則第104條第1項第2款定有明文。
 2、復按「汽車駛至鐵路平交道前，如前面有車輛時，應俟前車
    駛離鐵路平交道適當距離而後車能安全通過後，始得通過。
    」、「鐵路平交道號誌雙盞紅燈開始交替閃爍時，表示行人
    與車輛均禁止進入平交道，車輛並應停止於停止線前，如已
    在平交道中，應迅速離開。」、「（第1項）網狀線，用以
    告示車輛駕駛人禁止在設置本標線之範圍內臨時停車，防止
    交通阻塞。其劃設規定如左：三、接近鐵路平交道應予劃設
    ，但無劃設空間者不在此限。（第2項）本標線為黃色。外
    圍線寬20公分，內線依行車方向成四五度傾斜，線寬10公分
    ，斜線間隔1至5公尺。」為道路交通安全規則第104條第2項
    、道路交通標誌標線號誌設置規則第209條、第173條第1項
    第3款、第2項所明定。準此，汽車駕駛人駕駛汽車行經設有
    遮斷器之鐵路平交道，如警鈴已響、閃光號誌已顯示時，駕
    駛人即應暫停，如仍駛入平交道範圍，甚至於平交道上有倒
    車行為，自屬道路交通管理處罰條例第54條所規定應處罰行
    為。 
 3、經查，原告駕駛系爭車輛於109年10月22日17時04分許，行
    經屏東縣南州鄉三民路平交道，因「在鐵路平交道倒車」違
    規，遭內政部警政署鐵路警察局高雄分局以第U00000000號
    舉發違反道路交通管理事件通知單舉發，有該分局110年1月
    6日鐵警高分行字第1100000035號函、第U00000000號舉發違
    反道路交通管理事件通知單及採證光碟各1份在卷可佐，違
    規事實應堪認定。
(二)聲明：駁回原告之訴，訴訟費用由原告負擔。
五、本件如爭訟概要欄所述之事實，為兩造所不爭執，並有鐵路
    警察局鐵警行字第U00000000號舉發違反道路交通管理事件
    通知單、交通違規陳述單及查詢單、鐵路警察局高雄分局11
    0年1月6日鐵警高分行字第1100000035號函、提供違規駕駛
    人申報書及附件、本院110年度交字第26號行政訴訟判決、
    交通部公路總局臺中區監理所彰化監理站110年6月23日中監
    彰站字第1100158234號函、系爭處分及其送達證書在卷可稽
    （本院卷第51至81頁），堪認為真實。是本件依原告主張及
    被告答辯意旨以觀，兩造之爭點為：原告於上開時、地，是
    否確有「在鐵路平交道倒車」之違規行為？原處分是否合法
    ？
六、本院之判斷：
(一)按「汽車駕駛人，駕車在鐵路平交道有下列情形之一者，處
    新臺幣1萬5000元以上9萬元以下罰鍰，並吊扣其駕駛執照1
    年。因而肇事者，吊銷其駕駛執照：…三、在鐵路平交道超
    車、迴車、倒車、臨時停車或停車。」、「汽車駕駛人，有
    下列情形之一者，應接受道路交通安全講習：…四、有第54
    條規定之情形。…」道路交通管理處罰條例第54條第3款、第
    24條第1項第4款分別定有明文。次按道路交通標誌標線號誌
    設置規則第209條規定:「鐵路平交道號誌雙盞紅燈開始交替
    閃爍時，表示行人與車輛均禁止進入平交道，車輛並應停止
    於停止線前，如已在平交道中，應迅速離開。」道路交通安
    全規則第104條第1項第1款亦規定：「汽車行駛中，駕駛人
    看到鐵路平交道標誌或標線後，應即將速度減低至時速15公
    里以下，接近平交道時，應依下列規定：一、鐵路平交道設
    有遮斷器或看守人員管理者，如警鈴已響、閃光號誌已顯示
    或遮斷器已開始放下或看守人員表示停止時，應即暫停，俟
    遮斷器開放或看守人員表示通行後，始得通過。如遮斷器未
    放下或看守人員未表示停止時，仍應看、聽鐵路兩方無火車
    駛來，始得通過。…」準此可知，汽車駕駛人駕駛汽車行經
    設有遮斷器之鐵路平交道，如警鈴已響、閃光號誌已顯示時
    ，駕駛人即禁止進入平交道，車輛並應停止於停止線前，如
    仍駛入平交道範圍，甚至於平交道範圍內有倒車行為，自屬
    道路交通管理處罰條例第54條所規定應處罰行為。
(二)按違反道路交通管理事件統一裁罰基準及處理細則第1條規
    定：「本細則依道路交通管理處罰條例第92條第4項規定訂
    定之」、第2條第1項、第2項規定：「處理違反道路交通管
    理事件之程序及統一裁罰基準依本細則之規定辦理。前項統
    一裁罰基準，如附件違反道路交通管理事件統一裁罰基準表
    」，核上開統一裁罰基準及處理細則之規定，就其立法目的
    及功能，乃為防止處罰機關枉縱或偏頗，依道路交通管理處
    罰條例第92條第4項所授權交通部會同內政部訂定「違反道
    路交通管理事件統一裁罰基準及處理細則」及其附件「違反
    道路交通管理事件統一裁罰基準表」，用以維持裁罰之統一
    性與全國因違反道路交通管理事件受處罰民眾之公平，不因
    裁決人員不同，而生偏頗，寓有避免各監理機關於相同事件
    恣意為不同裁罰之功能，並非法所不許，於憲法上保障人民
    財產權之意旨並無牴觸（此並有司法院大法官會議釋字第51
    1號解釋意旨理由足資參照），並無違反法律保留原則。再
    依本件違規行為時之違反道路交通管理事件統一裁罰基準表
    記載，大型車在鐵路平交道超車、迴車、倒車、臨時停車或
    停車之情形，於期限內繳納或到案聽候裁決者，應處罰鍰9
    萬元。核此規定，既係基於母法之授權而為訂定，且就違反
    道路交通管理事件統一裁罰基準及處理細則附件所示統一裁
    罰基準表中有關道路交通管理處罰條例第54條第3款之裁罰
    基準內容（基準表區分違規車輛之種類即機車、小型車及大
    型車，並以行為人之違規是否於期限內繳納或到案聽候裁決
    者及其逾越到案期限在30日內、30日以上60日以內及60日以
    上者，分別裁處以不同罰鍰標準，符合相同事件相同處理，
    不同事件不同處理之平等原則），並未牴觸母法，是被告自
    得依此基準而為裁罰。　　
(三)查原告有於109年10月22日17時4分許，駕駛系爭車輛行經屏
    東縣南州鄉三民路平交道，並有倒車之行為等情，業據原告
    坦承不諱（見本院卷第104頁筆錄）；且經本院調閱本院110
    年度交字第26號(下稱前案)全卷，並再次當庭播放檔案名稱
    「南州-三民路(西1全)-1分20秒開始」之光碟錄影檔案，確
    認兩造對於前案110年5月4日言詞辯論期日勘驗上開檔案之
    勘驗結果及監視器影像截圖均無意見(見本院卷第105頁)。
    而依前案記載之勘驗結果為：　　 
 1、於畫面時間（下同）17時3分50秒，系爭車輛由仁里路2巷左
    轉往勝利路行駛，於17時3分58秒，平交道警鈴開始響起，
    平交道閃光號誌也開始閃爍顯示，系爭車輛此時剛轉入勝利
    路，前方並無其他車輛。
 2、於17時4分0秒至1秒，聽到有哨音，但系爭仍車輛持續行駛
    ，之後越過停止線，於17時4分4秒，車頭已行駛至黃色網狀
    線區域內。
 3、於17時4分6秒，系爭車輛行向的平交道遮斷器開始下降，於
    17時4分7秒，系爭車輛車頭行駛至黃色網狀線邊緣。
 4、於17時4分9秒至22秒，系爭車輛稍微倒車一點點，但遮斷器
    仍在系爭車輛的車身上方，有一名穿著反光背心的保全人員
    由鐵路平交道的另一端跑向系爭車輛，用手扶起遮斷器，系
    爭車輛車身上面也站有一個人協助扶起遮斷器，讓系爭車輛
    往後倒車。
 5、於17時4分23秒至26秒，系爭車輛繼續緩慢倒車，鐵路保全
    人員持續用手扶住遮斷器，停在系爭車輛後方的車輛鳴按喇
    叭提醒，於17時4分27秒，系爭車輛暫停倒車，遮斷器仍停
    留在系爭車輛車頭上方。
 6、於17時4分34秒，系爭車輛又繼續倒車，於17時4分38秒至42
    秒，原本在系爭車輛後方的車輛往旁邊行駛禮讓，系爭車輛
    繼續倒車，於17時4分44秒，遮斷器才完全降下。
 7、系爭車輛倒車後，於17時4分42秒至6分21秒，都一直在鐵路
    平交道前停等。於17時5分43秒至6分9秒，火車通過。於17
    時6分22秒，遮斷器上昇，系爭車輛開始行駛穿越平交道。
    此有google地圖、街景相片、勘驗筆錄及擷取畫面列印相片
    附於前案及本院卷可憑（見前案卷第71至75頁、第85至86頁
    、第107至119頁、本院卷第115至121頁）。
(四)是依上開勘驗結果暨相關畫面截圖所示，足見系爭車輛於10
    9年10月22日17時3分許，行駛至屏東縣南州鄉三民路平交道
    前，平交道警鈴即已響起、閃光號誌亦已開始顯示，斯時原
    告所駕系爭車輛尚未超越該平交道停止線，原告卻未即時停
    止，仍繼續駕駛系爭車輛越過停止線，並超過遮斷器，致使
    遮斷器下降後落於系爭車輛之車身上，需賴保全人員及系爭
    車輛車斗上之另一人員將遮斷器扶住，且其後方車輛需往旁
    邊行駛避讓，系爭車輛方可順利倒車至停止線處，遮斷器方
    能完全降下。而依交通部109年9月1日交路字第10950105311
    號函所示：「…二、有關鐵路平交道範圍之認定，經本部109
    年8月7日邀集法務部、內政部警政署、鐵路警察局、各直轄
    市政府交通局及本部鐵公路相關機關開會討論後，修正為：
    有設置遮斷器之鐵路平交道者，以遮斷器界定其範圍；未設
    置遮斷器之鐵路平交道者，以停止線及其延伸界定其範圍。
    …」堪認原告駕車超過遮斷器，即已進入平交道範圍內，則
    其於平交道範圍內為倒車行為，自有「在鐵路平交道倒車」
    之違規行為至為明確。準此，舉發機關之舉發違規，以及被
    告據此予以裁罰，均屬於法有據。
(五)原告雖以前情置辯，然依勘驗結果所示，原告駕車行駛至平
    交道前，平交道警鈴即已響起、閃光號誌亦已開始顯示，並
    無任何號誌不清之情事；而原告既係考領有普通大貨車駕駛
    執照之駕駛人（見本院卷第67頁），當知上開道路交通標誌
    標線號誌設置規則第209條及道路交通安全規則第104條第1
    項第1款之規定，其自應將系爭車輛停止於停止線前；況其
    自承系爭車輛之車身較長(見本院卷第104頁)，其當知貿然
    駕駛系爭車輛闖越平交道應無法完全通過，竟仍貿然駛入平
    交道範圍內，致使遮斷器降下後落於其車身上，其復為使遮
    斷器能完全降下，而於平交道範圍內倒車，是原告駕駛系爭
    車輛於鐵路平交道倒車之違規行為，主觀上縱無故意，亦已
    有過失之可歸責事由自明。故原告上開主張，仍難採為撤銷
    原處分之理由。
(六)綜上所述，原告確有於上揭時、地，駕駛系爭車輛「在鐵路
    平交道倒車」之違規行為，洵堪認定。被告依道路交通管理
    處罰條例第54條第3款、第24條第1項第4款等規定，以及違
    反道路交通管理事件統一裁罰基準表規定，以原處分裁處原
    告罰鍰9萬元、吊扣駕駛執照1年（12個月），並應參加道路
    交通安全講習，核無違法之處。原告猶執前詞指摘原處分不
    當，訴請撤銷原處分，為無理由，應予駁回。
七、本件判決基礎已臻明確，兩造其餘之攻擊防禦方法及訴訟資
    料，經本院斟酌後，核與判決不生影響，無逐一論述之必要
    ，併予敘明。
八、本件第一審裁判費為300元，依行政訴訟法第98條第1 項規
    定，應由敗訴之原告負擔，爰確定第一審訴訟費用額如主文
    第2 項所示。
據上論結，本件原告之訴為無理由，依行政訴訟法第237條之7、
第237條之8第1項、第98條第1項前段，判決如主文。 　
中　　華　　民　　國　　110 　年　　10 　　月　 28　日
　　　　　　　　　行政訴訟庭　法　官  簡璽容
以上正本證明與原本無異。
如不服本判決，應於判決送達後20日內，向本院提出上訴狀並表
明上訴理由（原判決所違背之法令及其具體內容或依訴訟資料可
認為原判決有違背法令之具體事實），其未載明上訴理由者，應
於提出上訴後20日內向本院補提理由書（均須按他造人數附繕本
，如未按期補提上訴理由書，則逕予駁回上訴），並應繳納上訴
裁判費新臺幣750元。
中　　華　　民　　國　　110 　年　　10 　　月　 28　日
                              書記官  蔡旻珊